【裁判字號】    95,簡聲抗,1
【裁判日期】    950426
【裁判案由】    停止強制執行
【裁判全文】
臺灣新竹地方法院民事裁定             95年度簡聲抗字第1號
抗  告  人  乙○○
代  理  人  林鈺珊律師
        人  黃雍晶律師
相  對  人  甲○○
上列抗告人因與相對人間聲請停止強制執行事件，對於中華民國
95年3月24日本院95年度竹簡聲字第101號裁定提起抗告，本院裁
定如下：
    主  文
抗告駁回。
抗告程序費用由抗告人負擔。
    理  由
一、本件相對人於原法院聲請意旨略以：抗告人持有相對人簽發
    面額新台幣(下同)1,200 萬元之本票，係用以擔保相對人將
    訴外人臻龍實業有限公司之股份轉讓、使抗告人之子及指定
    之人成為該公司之董事及監察人，相對人對上揭義務早已履
    行完訖，自得請求抗告人返還上開本票並主張該本票之債權
    不存在，且相對人業向本院提起確認本票債權不存在之訴，
    由本院以95年度竹簡字第11號案件審理中，倘強制執行程序
    續行執行，將致相對人之財產遭受無法回復之損害，故願供
    擔保，請求在確認本票債權不存在之訴確定前，停止本院94
    年度執字第12476 號事件之強制執行之程序等語。
二、原審法院裁定以：本件相對人以其向原審法院提起債務人異
    議之訴為由，聲請裁定停止本院94年度執字第12476 號事件
    之強制執行之程序，業據依職權調閱本院95年度竹簡字11號
    債務人異議之訴全卷查核屬實，認為相對人之聲請為有理由
    ，應予准許，並審酌抗告人聲請強制執行之債權為1,200 萬
    元，及自94年10月28日起至清償日止，按年息百分之6 計算
    之利息，及相對人名下之未辦保存登記之執行標的物已為查
    封登記，原可接續進行拍賣以資受償，現因停止強制執行程
    序受償之損害額及相對人所提起之債務人異議之訴之繁簡程
    度等情，依最高法院86年度台抗字442 號裁判意旨所示，爰
    酌定相對人應供擔保之金額為400萬元。
三、抗告意旨略以：原審法院雖援引最高法院86年度台抗字第42
    2 號裁定以為依據，惟僅於裁定理由以「審酌相對人( 即抗
    告人 )上開執行名義之債權額、因未能即時依強制執行程序
    受償之損害額及聲請人(即相對人)所提起之債務人異議之訴
    之繁簡程度等情」等空泛之用語，即酌定命相對人供400 萬
    元之擔保金額，全然缺乏具體衡酌抗告人因執行停止所可能
    遭受之損害額度，以及該損害與所衡酌之擔保金間之關連性
    ，實違背前開最高法院之裁判意旨。且系爭本票債權金額為
    1,200 萬元，而原審法院所查封之地上建物二棟，均為4、5
    層樓之洋房，且依其外觀顯然可知為全新建物，參諸執行法
    院指定之不動產估價師事務所出具之估價報告所載，該二棟
    已查封而未辦理保存登記之地上建物，其坐落地段「鄰近市
    場、磐石中學及民富國小，附近有公共設施消防局，公園及
    棒球場等，生活機能及居住品質佳」等語，該二棟地上建物
    之價值應遠逾抗告人持以執行之本票金額1,200 萬元，若繼
    續進行拍賣，抗告人之債權應可獲足額之清償，更何況原強
    制執行程序尚查封相對人所有上開建物坐落之土地，則執行
    程序續行之結果，抗告人之本票債權將得以即時滿足，換言
    之，抗告人因執行程序停止，所受未能即時受償之損害應為
    1,200 萬元，是原審法院未具體審酌抗告人因執行程序停止
    未能即時受償所受之損害額度，及損害與擔保之間的關連性
    ，即命令相對人於提出400 萬元擔保後，停止本院94年度執
    字第12476 號事件之執行程序，實不足擔保抗告人因此可能
    遭受之損害，違背前揭最高法院意旨，而有判決違背法令情
    事。
四、按強制執行程序開始後，除法律另有規定外，不停止執行，
    強制執行法第18條第1項定有明文。同法條第2項規定，於一
    定情形下，法院因債務人之聲請，定相當並確實之擔保，得
    為停止強制執行之裁定。而債務人本此裁定所供之擔保，係
    以擔保債權人因債務人聲請停止強制執行不當可能遭受之損
    害得獲賠償為目的，故法院於裁定停止強制執行時，就擔保
    金額與債權人因停止強制執行不當可能遭受之損害間之關聯
    ，自應斟酌該債權人因停止執行可能遭受之損害，以為衡量
    之標準，非以債權額為唯一依據。債權人因停止執行所受之
    損害，包括債權人未能即時受償或利用該標的物所受之損害
    額，或其因另供擔保強制執行所受之損害。而強制執行法第
    18條第2 項規定，所謂必要情形，係由法院就回復原狀之聲
    請，或再審之訴，或異議之訴，在法律上是否顯無理由，以
    及如不停止執行，將來是否難於回復執行前之狀態等各情形
    予以斟酌，依職權自由裁量定之。是則，法院依強制執行法
    第18條第2 項規定，以裁定命債務人供擔保後停止強制執行
    ，其擔保金額之多寡應如何認為相當，原屬於法院職權裁量
    之範圍，原裁定已斟酌債權人因停止執行所應受之損害，自
    非當事人所可任意指摘，最高法院92年度台抗字第574 號裁
    定意旨可資參照。
五、經查：
  (一)本件相對人以其向原審法院提起確認本票債權不存在訴訟
      (原審95年度竹簡字第11號)，如查封財產遭拍賣，勢難回
      復原狀，故聲請供擔保裁定停止本院94年執字第12476 號
      事件之強制執行等語，並提出本院94年度票字第1996號民
      事裁定、本院民事執行處94年12月12日新院雲94執聖字第
      12476 號囑託查封登記書、投資協議書、股份有限公司變
      更登記表、民事起訴狀、本院民事庭通知書各一件為證，
      是故，抗告人以提起確認本票債權不存在之訴為由，請求
      准予停止本院94年度執字第12476 號強制執行程序，揆諸
      前開說明，於法自無不合。
  (二)又抗告人聲請本院94年度執字第12476 號案件對於相對人
      聲請強制執行之金額為相對人應給付聲請人1,200 萬元，
      及自94年10月28日起至清償日止，按年息百分之6 計算之
      利息，且已繳付執行費用96,000元，又上開執行事件已查
      封抗告人所有坐落新竹市○○段693、693之1、1202之1地
      號土地，及其上未辦保存登記之建物，復扣押相對人所有
      臻龍實業股份有限公司股票共計23張( 註：股票右上角簽
      證處已截角 )，及聲請強制執行相對人對於臻龍實業股份
      有限公司、維宏高真空科技股份有限公司每月應領薪津之
      三分之一範圍，業據本院依職權調閱94年度執字第 12476
      號案卷核閱無訛，而抗告人既於抗告狀中自承執行法院所
      查封之上開建物之價值應遠逾抗告人持以執行之本票金額
      1,200 萬元，若繼續進行拍賣，抗告人之債權應可獲足額
      之清償乙節，足見抗告人應認上開已進行之執行程序，可
      供其債權足額之清償，故抗告人因停止執行所受之損害應
      為上開債權金額加計執行費未能立即受償之利息損害。本
      院審酌抗告人聲請強制執行之債權金額為1,200 萬元，顯
      逾150 萬元，為得對於簡易訴訟程序之第二審裁判，以適
      用法規顯有錯誤作為上訴第三審之理由，參考各級法院辦
      案期限實施要點規定，第一、二審程序審判案件之期限分
      別為10個月、2年，第三審程序審判案件之期限雖定為1年
      ，惟目前因最高法院受理案件較多，且所繫屬之案情複雜
      ，實務上多須2至3年之期限始得判決定讞，加上裁判送達
      、上訴、分案等期間，預估相對人提起確認本票債權不存
      在之訴獲准停止執行因而致抗告人之執行延宕之期間約為
      6 年，再以抗告人之聲請執行金額1,200 萬元，及自94年
      10月28日起至清償日止，按年息百分之6 計算之利息，計
      算至相對人向本院聲請停止強制執行之日即95年3 月22日
      止，抗告人於當時得向相對人請求給付之金額為12,288,0
      00元【計算式為：(1,200萬)+(1,200萬x0.06÷365x(4+30
      +31+31+28+22)=12,288,000，元以下四捨五入】，加計抗
      告人已支付之執行費用96,000元，按法定利率年息百分之
      5計算執行延宕期間6年之金額為3,715,200 元【計算式為
      ：(12,288,000+96,000)x5%x6=3,715,200】，則原審法院
      審酌上情，爰酌定相對人應供擔保之金額為400 萬元，作
      為抗告人因相對人提起確認本票債權不存在之訴因而停止
      執行致未能即時受償之損害額，對於抗告人權益之保障顯
      無不周之處，洵堪認定。
  (三)抗告人雖主張原審法院未具體審酌抗告人因執行程序停止
      未能即時受償所受之損害額度，及損害與擔保之間的關連
      性，即命令相對人於提出400 萬元擔保後，停止本院94年
      度執字第12476 號事件之執行程序，實不足擔保抗告人因
      此可能遭受之損害等情，惟並未提出抗告人因此可能遭受
      之損害情事以供本院審酌，是本院認強制執行法第18條第
      2 項規定，法院依聲請裁定停止時，因必要情形得定相當
      並之擔保，其所謂「相當並確實之擔保」，應如何解釋，
      始為公平合理，係法院認定事實之職權，至擔保金額之多
      寡應如何認為相當，原屬法院職權裁量之範圍( 最高法院
      89年度台抗字第394號裁定意旨參照)，是原審既已詳為審
      酌因停止執行可能造成對債權人即抗告人之損害，及是否
      有供擔保之必要，與應供擔保金額為何較為妥適等情，因
      而准予相對人提供擔保400 萬元而裁定停止本院94年度執
      字第12476 號強制執行事件之強制執行程序，揆諸前揭說
      明，核無違誤，抗告意旨仍執前詞指摘原裁定不當，求予
      廢棄，非有理由。
六、據上論結，本件抗告為無理由，爰依民事訴訟法第436條之1
    第3項、495條之1第1項、第449條第1項、第95條、第78條，
    裁定如主文。
中    華    民    國    95    年    4     月    26    日
                  民事第二庭     審判長法  官  蔡孟芳
                                       法  官  鄭政宗
                                       法  官  王佳惠
以上正本係照原本作成。
如對本裁定再為抗告，僅得以適用法規顯有錯誤為理由，且所涉
及之法律見解具有原則上之重要，並經本院之許可者為限，且須
於判決送達後十日內向本院提出抗告狀（須按他造當事人之人數
附繕本）。
中    華    民    國    95    年    4     月    26    日
                                       書記官  林淑瑜


司法院資訊處製作；財團法人民間司法改革基金會備份。
